臺灣臺北地方法院民事判決　　　　　　 96年度簡上字第175號
上　訴　人　丙○○
訴訟代理人　孫世群律師
被　上訴人　匯豐汽車股份有限公司
法定代理人　丁○○
訴訟代理人　甲○○
上列當事人間請求確認本票債權不存在事件，上訴人對於中華民
國95年12月19日本院臺北簡易庭95年度北簡字第30814號第一審
判決提起上訴，本院於96年12月7日言詞辯論終結，判決如下：
    主      文
上訴駁回。
第二審訴訟費用由上訴人負擔。
    事實及理由
一、上訴人起訴主張：被上訴人持有伊與訴外人乙○○於民國93
    年8月9日共同簽發，面額為新臺幣（下同）669,900元，到
    期日95年1月9日之本票1紙（下稱系爭本票），並聲請系爭
    本票准予強制執行之民事裁定，經本院以95年度票字第6131
    2號民事裁定准予在案，惟伊並未簽發系爭本票，求為確認
    被上訴人持有之系爭本票債權對伊不存在之判決等語。
二、被上訴人則以：上訴人之舅舅乙○○邀約上訴人為其連帶保
    證人，向伊辦理汽車貸款，系爭本票乃渠等共同簽發以資擔
    保，上訴人於系爭本票上之簽名為真正等語為辯。
三、原審為上訴人敗訴之判決，上訴人提起上訴，聲明：
    （一）原判決廢棄。
    （二）確認被上訴人持有之系爭本票債權對上訴人不存在。
    被上訴人則聲明：上訴駁回。
四、兩造不爭執之事實：
    上訴人主張被上訴人持有系爭本票，並聲請系爭本票准予強
    制執行之民事裁定，經本院以95年度票字第61312號民事裁
    定准予在案之事實，業據其提出系爭本票、本院95年度票字
    第61312號民事裁定為證，並為被上訴人所不爭執，堪信為
    真實。
五、兩造之爭點及論述：
    上訴人主張其並未簽發系爭本票，被上訴人持有之系爭本票
    債權對其不存在等語，為被上訴人所否認，並以前揭情詞置
    辯。經查：
    （一）被上訴人主張乙○○邀約上訴人為其連帶保證人，向
          其辦理汽車貸款，系爭本票乃渠等共同簽發以資擔保
          等語，業據其提出附條件買賣契約書、系爭本票及授
          權書為證，核與證人即負責本件貸款對保工作之被上
          訴人公司職員李水盛於原審證稱：乙○○是我的舊客
          戶，之前跟我買過貨車，這是第二臺車，本件貸款對
          保人是我簽名，乙○○部分是我親自對保，乙○○親
          自在上面簽名，乙○○是到公司汐止分所簽系爭本票
          及契約書，乙○○簽完以後，因我比較忙，所以關於
          上訴人部分是轉由另一位同事顏司卡去對保等語（見
          原審卷第19頁），及證人顏司卡於原審證稱：關於廖
          志能部分是我去處理的，當時李水盛對完乙○○部分
          後將資料交給我，我就打電話跟廖先生聯絡到他在萬
          華的工作地方去對保，廖先生當時拿名片及身分證影
          印本給我，我跟他聊天以後就請他簽名蓋章等情（見
          原審卷第20頁）相符。又參以上訴人自承乙○○有請
          其作保等語（見本院卷第26頁），及經本院於96年12
          月7日當庭勘驗系爭本票、授權書及附條件買賣契約
          書上「丙○○」之簽名筆跡（下稱甲類筆跡），與上
          訴人於原審報到單、於95年12月8日在原審庭所親簽
          「丙○○」筆跡及在杏光牙醫診所病歷表所親簽之「
          丙○○」筆跡（見原審卷第17、23、47、50頁，本院
          卷第51頁，下稱乙類筆跡），其中「廖」字部首第一
          劃「、」之筆順方向相同，「廖」字中與「羽」簡寫
          筆劃相同；「志」字上部「士」均同寫似「七」，下
          部「心」兩點均相連；「能」字中之「ㄙ」、「匕」
          之寫法均相同，「月」則同似「B」，堪認甲、乙類
          筆跡之筆劃特徵及筆順相符（見本院卷第91頁正面）
          。且經本院將上開資料送請法務部調查局鑑定筆跡，
          該局鑑定結果亦認「甲類筆跡與乙類筆跡之筆劃特徵
          相似」，有法務部調查局96年10月17日調科貳字第
          09600448290號鑑定書附卷可稽（見本院卷第65、66
          頁）。準此，足認系爭本票上共同發票人「丙○○」
          之簽名，應係上訴人所簽，上訴人主張其並未簽發系
          爭本票，並不可採。
    （二）上訴人雖主張李水盛於買賣契約對保欄簽署之日期為
          93年8月8日，但買賣契約最末之簽署日期為93年8月1
          0日，系爭本票發票日卻又是93年8月9日，在本票旁
          之對保欄卻記載對保日期為93年8月9日，顯有可疑云
          云。惟查縱認李水盛未親自對保上訴人或其所填載之
          對保日期有誤，亦僅是李水盛是否盡到對保責任，是
          否違反被上訴人內部作業程序規範之問題，尚難據此
          即謂系爭本票非上訴人所簽發。另上訴人聲請將其簽
          名再送其他單位進行鑑定，惟本院已將其簽名送請法
          務部調查局為鑑定，經該局鑑定甚詳，並經本院當庭
          勘驗無誤，上訴人既未舉證證明上開鑑定有何不實之
          處，核無再送其他單位鑑定之必要。又上訴人聲請訊
          問證人顏司卡，查該證人已於原審出庭作證，且上訴
          人聲請再訊問該證人打哪一支電話給上訴人云云，亦
          不能證明上訴人未簽發系爭本票之事實（見本院卷第
          90頁反面）；而上訴人聲請訊問證人黃凱群，無非欲
          證明上訴人於93年8月9日當天白天從事裝設冷氣工作
          之情事，但此亦不能證明上訴人未簽發系爭本票之事
          實（見同上頁），足見上開證據調查之聲請並無調查
          、審究之必要，附此敘明。
六、綜上所述，本件上訴人主張其未簽發系爭本票，請求確認被
    上訴人持有之系爭本票債權對於其不存在，為無理由，不應
    准許。原審為上訴人敗訴之判決，並無不合。上訴意旨指摘
    原判決不當，求予廢棄改判，為無理由，應予駁回。
七、本件為判決基礎之事證已臻明確，兩造所為之其他主張、陳
    述並所提之證據，經審酌後，認均與本件之結論無礙，不再
    一一論述，併予敘明。
八、據上論結，本件上訴為無理由，依民事訴訟法第436條之1第
    3項、第449條第1項、第78條，判決如主文。
中　　華　　民　　國　　96　　年　　12　　月　　21　　日
                 民事第六庭    審判長法　官　張競文
                  　　　　　　　　　 法　官　陳文正
                                     法  官  曾部倫
以上正本係照原本作成。
本判決不得上訴。
中　　華　　民　　國　　96　　年　　12　　月　　24　　日
                                    書記官  謝梅琴
